臺灣高等法院刑事判決
110年度重交上更二字第46號
上  訴  人  
即  被  告  吳錫錡


上列上訴人即被告因公共危險案件，不服臺灣新竹地方法院106
年度交訴字第81號，中華民國107年4月11日第一審判決（起訴案
號：臺灣新竹地方檢察署106年度偵字第6059號），提起上訴，
經本院判決後，由最高法院第二次發回更審，本院判決如下：
    主  文
原判決關於肇事逃逸部分撤銷。
吳錫錡駕駛動力交通工具發生交通事故，致人傷害而逃逸，處有
期徒刑陸月，如易科罰金，以新臺幣壹仟元折算壹日。
    事  實
一、吳錫錡於民國106年5月2日上午9時許，無照騎乘車牌號碼00
    0-000號普通重型機車，沿新竹市食品路內側車道由北向南
    行駛，行經食品路與食品路134巷交岔路口擬右轉彎時，理
    應注意距交岔路口30公尺前顯示方向燈或手勢，換入外側車
    道，駛至路口後再行右轉，且依當時天氣晴、日間自然光、
    柏油路面乾燥、無缺陷、無障礙物、視距良好等情狀，並無
    不能注意之情形，吳錫錡竟疏未注意，未顯示燈號，即貿然
    右偏欲右轉彎進入食品路134巷，適有林怡潔所騎乘之車牌
    號碼000-000號普通重型機車沿同向自右後方駛至，兩車因
    此發生碰撞，致林怡潔人、車倒地，因此受有雙手及左膝挫
    傷、左足第五蹠骨閉鎖性骨折等傷害（過失傷害部分業經判
    刑確定）。詎吳錫錡肇事後，下車查看發現林怡潔倒地受傷
    ，竟基於肇事逃逸之故意，騎車逃離現場，未對林怡潔採取
    救護或其他必要措施，亦未報警處理或留下任何姓名年籍、
    聯絡資料。嗣經警依林怡潔所提供之照片，始循線查悉上情
    。
二、案經林怡潔訴由新竹市警察局第二分局報告台灣新竹地方檢
    察署檢察官偵查起訴。
    理  由
壹、程序事項
    按被告以外之人於審判外之陳述，雖不符刑事訴訟法第159
    條之1至159條之4之規定，而經當事人於審判程序同意做為
    證據，法院審酌該言詞陳述或書面陳述做成時之情況，認為
    適當者，亦得為證據；又當事人、代理人或辯護人於法院調
    查證據時，知有刑事訴訟法第159條第1項不得為證據之情形
    ，而未於言詞辯論終結前聲明異議者，視為有前項之同意，
    刑事訴訟法第159條之5定有明文。經查，檢察官、被告吳錫
    錡（下稱被告）於本院審判程序時均未對證據能力有所爭執
    （本院卷第74至78頁），供述證據部分視為同意作為證據，
    本院審酌各該證據做成或取得時狀況，並無顯不可信或違法
    取得等情況，且經本院依法踐行證據調查程序並認為適當，
    而有證據能力；其餘資以認定本案犯罪事實之非供述證據，
    亦查無違反法定程序取得之情形，依刑事訴訟法第158條之4
    之反面解釋，亦有證據能力。
貳、實體事項
一、認定犯罪事實所憑之證據及理由
　　訊據被告矢口否認有何肇事逃逸之犯行，辯稱：我沒有騎車
    經過那條路，告訴人林怡潔也沒有經過那裏，怎麼可能被我
    撞傷，她是誣告，監視錄影畫面也沒有拍到我在現場云云。
    惟查：
　㈠證人即告訴人林怡潔於偵查時證稱：106年5月2日早上9時54
    分，我騎車在食品路要往西大路方向，對方機車騎在我左前
    方，沒打方向燈突然要右轉，我來不及反應就撞上了，我車
    頭左前方撞上他車子的後方，我人車倒地。對方有停下來跟
    我說不好意思，因他牽動我的機車，我說我有保險要叫警察
    ，現場不能移動，他就轉身騎車走了，我沒有同意他離開，
    當時我有挫傷，左腳板骨裂，雙手、左膝擦傷，有流血，他
    有見到我整個人跌在地上等語（偵卷第52頁），並於原審證
    稱：106年5月2日，我騎乘機車沿食品路前往東南街的方向
    ，我直行的時候左前方的車突然要右轉，沒有打方向燈，所
    以我閃避不及，我們兩個速度非常慢的情況下相撞，然後我
    倒下，我倒下之後他過來扶我，跟我說抱歉，然後他轉身要
    把我的摩托車牽起來，因為我從事保險業務，知道不能移動
    現場，我就跟他說不能移動現場，我要報警處理，他聽完以
    後就轉身準備要走，因為我怕他移動現場，所以我當下拿出
    手機準備要拍我的現場畫面，但是他剛好要離開，所以我的
    手機才拍到他車子離開的畫面，後來旁邊路口的路人都過來
    關心我，也提供監視畫面。把我撞倒的人沒有做其他報警或
    叫救護車的動作，也沒有提供姓名或其他資料給我。當時跟
    我發生擦撞的人是一個老人家、男生，他有戴安全帽，身高
    不高，身材偏瘦，我從身形、聲音及講話內容，可以確認在
    庭被告就是當日與我發生車禍並且把我扶起來的人。監視器
    畫面是旁邊店家即櫻花廚具主動提供給我，店家是在警察到
    現場時主動拿出來的，警察直接進去裡面看，錄影畫面所顯
    示騎車被撞倒、身著紅衣女子是我。偵查卷第20、21頁之2
    張照片是我提供給警方的，拍照時間是在對方離開時我拿起
    手機照相，地點是在食品路與這個路口（即食品路134巷）
    交岔口等語（原審卷第162至166頁）。
　㈡又案發現場附近店家所提供之監視錄影光碟，經本院前審勘
    驗結果，內容如下：
　　監視器畫面顯示時間00-00-0000星期二09：53：17至09：53
    ：42之間：
    ⑴1名頭戴全罩式安全帽，身著深色外套、長褲之人（身形為
      男子）騎乘淺色機車〈下稱A車〉從商家前直向馬路往前直
      線行駛，A車行駛之位置在靠近馬路中間雙黃線之內側車
      道；另1名頭帶半罩式安全帽，身著紅衣（身形為女子）
      騎乘白色機車〈下稱B車〉在A車後方，亦由商家前直向馬路
      往前直線行駛（偵卷第31頁上方照片）。
    ⑵A車於行駛中，未打方向燈即於內側車道往右偏駛，B車旋
      即由後方追撞A車。兩車碰撞後，B車及B車騎士往左倒地
      ，B車騎士摔落之位置在內側車道與外側車道之中間白線
      處，B車騎士旋即坐起；A車於碰撞時僅稍微搖晃，並未倒
      地，A車騎士旋停車，將機車置放於馬路中間（偵卷第31
      頁下方照片、第32頁上方照片）。
    ⑶A車騎士走向B車騎士（此時為坐姿），半蹲並將手放置在B
      車騎士肩上，似有交談，旋走向B車倒地處，然僅移動1、
      2步，即遭B車騎士制止而未移動B車，A車騎士嗣走向自己
      的機車，發動後，右轉離開現場，B車騎士則拿出手機往A
      車騎士離去之方向拍攝（偵卷第32頁下方照片），此有本
      院上訴審勘驗筆錄在卷可稽（107年度上訴字第107號卷〈
      下稱上訴107號卷〉第156頁）。要之，被告所辯監視錄影
      畫面未拍到伊在現場云云，殊不可採。
  ㈢證人即車禍當日至現場處理之警員姚其宏於本院上訴審審理
    中證稱：上開監視錄影光碟內容是案發現場櫻花廚具店員工
    所提供，店門口剛好有裝設監視器，我進去跟他們要的，因
    為檔案在雲端，沒有主機，只能用手機看，所以我用手機把
    它拍下來等語（上訴107號卷第73頁）。是告訴人於偵查及
    原審審理中所述核與監視錄影光碟內容所顯示之肇事經過相
    符，足證告訴人上開證詞，應堪採信。被告所辯，告訴人於
    案發時未經過案發地點云云，委無可採。
  ㈣被告雖辯稱：我未騎車經過案發地點云云。然被告於偵查中
    供稱：000-000車主是我，106年5月2日上午9時54分在食品
    路，告訴人的車子在後面，我的車子在前面，我要怎麼撞上
    她，她硬說我，我是好心看她機車倒了，要扶她起來。000-
    000車號機車翻拍照片上騎機車的人是我，我是看到她跌在
    地上很可憐，我才去扶她起來，她說要報警，我就趕快想說
    又不關我的事，我就走了等語（偵卷第52、53頁）；又於原
    審改稱：我車子停在路邊很久了，是告訴人自己跌倒云云（
    原審卷第116、167、170頁）。足見被告當天確有騎乘車牌
    號碼000-000號普通重型機車行經肇事地點。況告訴人於原
    審已明確證稱：被告係當天與其發生車禍之人等語；其所提
    供予警方其所拍攝肇事者逃逸之照片（偵卷第20、21頁），
    亦清楚拍攝到肇事者所騎乘機車之車牌號碼為000-000。而
    車牌號碼000-000 機車之登記所有權人為被告亦據被告於本
    院審理時自承在卷（本院卷第79頁），並有車號查詢機車車
    籍資料在卷可佐（偵卷第19頁），足證被告確為本件車禍之
    肇事者無誤。是被告事後更異前詞，於本院審理時改稱：當
    天未經過案發地點云云，為避究卸責之詞，不足採信。
  ㈤又告訴人因本件車禍，受有雙手及左膝擦傷，左足第五蹠骨
    閉鎖性骨折等傷害，有新竹馬偕紀念醫院106年5月2日普通
    診斷證明書1份在卷足憑（偵卷第6頁）。此外，復有新竹市
    警察局第二分局道路交通事故現場圖、道路交通事故調查報
    告表㈠㈡（偵卷第8、10、11頁）、證號查詢機車駕駛人1紙（
    偵卷第15頁）、新竹市警察局道路交通事故照片共18張（偵
    卷第22至30頁）及監視錄影器畫面翻拍照片共4張（偵卷第3
    1至32頁）在卷可稽。
  ㈥綜上所述，被告騎乘機車因過失與告訴人所騎乘之機車發生
    碰撞而肇事，被告並於肇事後下車查看，發現告訴人人車倒
    地，無法起身，自可清楚知悉告訴人已經受傷，猶未留在肇
    事現場為即時救護、報警或呼叫救護車，亦未留下任何聯絡
    資料，且未獲得告訴人同意，逕自離開現場，是其肇事逃逸
    之犯行，洵堪認定，應依法論科。
二、論罪科刑
    行為後法律有變更者，適用行為時之法律。但行為後之法律
    有利於行為人者，適用最有利於行為人之法律，刑法第2條
    第1項定有明文。刑法第185條之4業於民國110年5月28日修
    正公布，並於同年月30日施行。修正前該條規定：「駕駛動
    力交通工具肇事，致人死傷而逃逸者，處一年以上七年以下
    有期徒刑」；修正後則規定：「駕駛動力交通工具發生交通
    事故，致人傷害而逃逸者，處六月以上五年以下有期徒刑；
    致人於死或重傷而逃逸者，處一年以上七年以下有期徒刑。
    犯前項之罪，駕駛人於發生交通事故致人死傷係無過失者，
    減輕或免除其刑」，修正後犯肇事（發生交通事故）致人傷
    害逃逸者，其法定刑已較修正前為輕。被告行為後，其所應
    適用之法律既有變更，依刑法第2條第1項但書規定，自應適
    用法定刑較輕、較有利於上訴人之修正後刑法第185條之4第
    1項前段規定。核被告所為，係犯修正後刑法第185條之4第1
    項前段之駕駛交通工具發生交通事故致人傷害逃逸罪。又被
    告就本件交通事故具有過失，亦如前述，並經判決確定，並
    無同條第2項規定之適用。
三、撤銷改判之理由
　  原審據以論科，固非無見。惟原審未及適用修正後刑法第18
    5之4第1項前段之規定，仍以被告行為時法論處罪刑，即有
    未當。被告上訴意旨，空言否認犯罪雖不足取，惟原判決既
    有上開可議之處，自屬無可維持，應予撤銷改判。爰審酌被
    告之前科素行，行車肇事致人於傷後，未停留現場而逃逸，
    犯後始終否認犯行，亦未與告訴人林怡潔達成和解賠償，兼
    衡其素行、犯罪目的方法、所生損害、犯後態度及其他一切
    情狀，量處有期徒刑6月，並諭知易科罰金之折算標準。
據上論斷，應依刑事訴訟法第369條第1項前段、第364條、第299
條第1項前段，判決如主文。
本案經檢察官蔡宜臻提起公訴，檢察官何明楨到庭執行職務。
中　　華　　民　　國　　110 　年　　9 　　月　　30　　日
                  刑事第十九庭  審判長法　官  曾淑華
                                      法　官  陳文貴
                                      法　官  許文章
以上正本證明與原本無異。
如不服本判決，應於收受送達後20日內向本院提出上訴書狀，其
未敘述上訴之理由者並得於提起上訴後20日內向本院補提理由書
（均須按他造當事人之人數附繕本）「切勿逕送上級法院」。
                                      書記官  陳盈芝
中　　華　　民　　國　　110 　年　　9 　　月　　30　　日
附錄：本案論罪科刑法條全文　　　　　　　　　　　　　　　
中華民國刑法第185條之4
駕駛動力交通工具發生交通事故，致人傷害而逃逸者，處6月以
上5年以下有期徒刑；致人於死或重傷而逃逸者，處1年以上7年
以下有期徒刑。
犯前項之罪，駕駛人於發生交通事故致人死傷係無過失者，減輕
或免除其刑。